【裁判字號】    96,上更(一),842
【裁判日期】    970219
【裁判案由】    違反槍砲彈藥刀械管制條例
【裁判全文】
臺灣高等法院刑事判決             96年度上更(一)字第842號
上  訴  人  甲○○
即  被  告
指定辯護人  本院公設辯護人 周君穎
上列上訴人因違反槍砲彈藥刀械管制條例案件，不服臺灣板橋地
方法院94年度訴字第1297號，中華民國94年9月27日第一審判決
（起訴案號：臺灣板橋地方法院檢察署93年度偵字第18568號）
，提起上訴，經判決後由最高法院發回更審，本院判決如下：
    主  文
原判決撤銷。
甲○○未經許可，寄藏可發射子彈具有殺傷力之改造手槍，處有
期徒刑壹年，併科罰金新台幣壹萬元，罰金如易服勞役以新台幣
壹仟元折算壹日。減為有期徒刑陸月，併科罰金新台幣伍仟元，
罰金如易服勞役以新台幣壹仟元折算壹日。扣案之仿華爾瑟廠
PPK/S型半自動手槍製造之改造手槍壹支（含彈匣壹個，槍枝管
制編號0000000000號）沒收。
    事  實
一、甲○○明知可發射子彈具有殺傷力之改造槍枝，屬於槍砲彈
    藥刀械管制條例第4條第1項第1款管制之槍砲，非經主管機
    關許可，不得持有、寄藏之，竟於民國（下同）93年10月10
    日（起訴書記載為93年10月11日下午4時許，應予以更正）
    在其臺北縣三重市○○路○段237號4樓之8住處，未經許可
    ，自其友人劉舒雯（另案判罪確定），代為保管可發射子彈
    具有殺傷力之仿華爾瑟（即WALTHER）廠PPK/S型半自動手槍
    製造之玩具手槍換裝土造金屬槍管而成之改造手槍一支（槍
    枝管制編號0000000000號），並將之寄藏在其前開住處內。
    嗣於93年11月12日下午5時許，在上址為警搜索查獲，並扣
    得改造手槍一支（含彈匣一個）。
二、案經臺北市政府警察局大安分局移送臺灣板橋地方法院檢察
    署檢察官偵查起訴。
    理  由
一、證據能力部分：按被告以外之人於審判外之言詞或書面陳述
    ，除法律有規定者外，不得作為證據；又被告以外之人於審
    判外之陳述，雖不符合同法第159條之1至第159條之4之規定
    ，但經當事人於審判程序同意作為證據，法院審酌該言詞陳
    述或書面陳述作成時之情況，認為適當者，亦得為證據。當
    事人、代理人或辯護人於法院調查證據時，知有第159條第1
    項不得為證據之情形，而未於言詞辯論終結前聲明異議者，
    視為有前項之同意，刑事訴訟法第159條第1項及第159條之5
    分別定有明文。查本判決下列所引用之各該被告以外之人於
    審判外之陳述（包含書面陳述槍彈鑑定書），皆屬傳聞證據
    ，惟被告雖知上開證據資料為傳聞證據，但於準備程序及審
    判期日中均表示無意見而不予爭執，且迄至言詞辯論終結前
    亦未再聲明異議，審酌上開證據資料製作時之情況，尚無違
    法不當及證明力明顯過低之瑕疵，亦認為以之作為證據應屬
    適當，故揆諸前開規定，爰逕依刑事訴訟法第159條之5規定
    ，認前揭證據資料均例外有證據能力。
二、上訴人即被告甲○○坦承經警在其臺北縣三重市○○路○段
    237號4樓之8住處起獲扣案之改造手槍一支（含彈匣一個）
    等情，惟否認未經許可寄藏上開改造手槍之犯行，辯稱略以
    ：「是在被查獲時才知道有那把槍，槍枝是警察從沙發前面
    的茶几下方起獲的，用一個盒子裝起來，有對警察說那支槍
    等同住朋友劉舒雯載小孩回來，問她來源，但警察說不用。
    在警詢及偵查會說槍枝是阿松寄放的，是因毒癮發作，警察
    說筆錄趕快做就可交保，叫我照電腦打出來的字回答就好，
    才會那樣說，後來交保回去時，有質問劉舒雯，她才承認說
    那把槍是她堂哥或表哥的，並不知道劉舒雯把槍枝拿到住處
    寄放」、「那支槍放在住處，全不知情，是警察進去時，才
    知道是槍，警訊自白，正在停藥，無證據能力」，其原辯護
    意旨則辯稱略以：「警察於查獲時，也曾誤以為是玩具手槍
    ，且查獲手槍是隨便擺著，被告不可能知道是手槍」云云。
    經查：
(一)、被告在上揭處所經警查獲時，係在其所坐沙發右大腿邊扣得
    上開槍枝，並在桌子旁扣得以夾鏈袋包裝之四顆子彈（經鑑
    定不具殺傷力）等情，業據被告在警詢陳明，且就警方詢問
    為何將槍枝置放在其身旁，被告並稱：「槍枝是我剛好在整
    理房間時拿出來的」等語。
(二)、證人即查獲被告之員警趙大偉證稱：「我們循線得知三重市
    ○○路○段237號4樓之8處有名女通緝犯，以該處所作為毒
    品交易地點，於93年11月12日下午5時許，我們趁被告有朋
    友來找她時，表明身分說明來意，被告來開門時，有愣了一
    下，知道要被抓了，就馬上回到沙發上去坐，我們那時看到
    被告坐的沙發靠近被告大腿旁邊有一把槍，我們一開始不認
    為是真的槍，因為被告是女生，又放在很明顯的地方，但我
    們仔細看後，發現是真的槍，就叫她把槍一併交出，當時槍
    枝彈匣裡沒有子彈，我們就請被告把子彈交出，被告從桌上
    一個塑膠盒拿出子彈，子彈是裝在塑膠袋裡面。而被告當時
    係把這把槍壓在靠近屁股的大腿下面，我們研判他是想把槍
    枝遮住，因為那支槍有瞄準器，所以我們很明顯的看得出被
    告座位下坐的是槍，被告在查獲現場有說是綽號「阿松」的
    來找他時，把槍枝寄放在這裡。在做筆錄前被告是有說他很
    難過，但我們問他精神狀況是否可以製作筆錄，被告回答可
    以，我們才開始做筆錄，而製作被告之警詢筆錄時，我們有
    全程錄音，且是在被告精神良好、自由意志下製作筆錄，採
    一問一答之方式進行，依據被告的回答據實記載，且做完筆
    錄後，也有讓被告閱覽簽名按指印，而當時被告是有問我們
    可不可以交保，我們是有跟他說要據實回答才有可能符合交
    保之要件，又被告在警詢過程中從未提及劉舒雯此人」等語
    ；另證人即查獲被告之員警陳柏青證稱：「我們因接獲有人
    告發有通緝犯，並檢舉有毒品交易，而在前揭時地去查緝被
    告，當時係被告來開門，我們一進去時，就對被告說你在通
    緝，請你配合，然後被告就走回沙發上坐，我最先看到有一
    把槍放在被告右大腿靠近屁股的地方，當時槍枝握把壓在大
    腿下面，槍管和滑套是露在外面，一開始我們不認為那是有
    殺傷力的槍枝，因為被告有小孩，房子又很亂，我們以為那
    是給小孩的玩具，但我們在查完身分，並查扣現場之毒品後
    ，在跟被告講話時，發現被告一直往他右大腿那邊坐過去，
    企圖把槍枝遮住，我們就叫被告把槍枝交出來，被告交給我
    們之後，我們檢視才發現是改造手槍。而製作警詢筆錄時，
    我們有觀察被告的狀況、反應，一直都沒有任何的問題，又
    該份筆錄是由我來詢問，由趙大偉打字，採一問一答方式進
    行，現場也有同步錄音，所以不可能是打完之後，再叫被告
    來看電腦螢幕上的筆錄，且被告是對著螢幕的背面，根本不
    可能看到電腦螢幕上的打字，我們在打完字後再列印出來，
    讓被告看完筆錄後，才讓他簽名，而當時被告態度良好，很
    配合，我們沒有亦無必要對他刑求，我記得做完筆錄後，我
    們還有跟被告聊天，在當日整個查獲過程中，被告均沒有提
    及劉舒雯此人」等語。
(三)、而被告警詢之供述與證人趙大偉、陳柏青證述起獲槍枝過程
    相符，且被告既不否認在其前揭住處起獲槍枝，則不論係自
    被告所坐沙發右大腿旁經警起獲槍枝，抑或如被告所述在桌
    子下方之盒子內為警起獲槍枝，扣押之效果並不會生任何之
    影響，是證人趙大偉、陳柏青自無編造查獲槍枝過程之可能
    性及必要性。況依證人趙大偉、陳柏青之證述，並無證據顯
    示被告在警詢時之自白，係警方以強暴、脅迫、利誘、詐欺
    、違法羈押或其他不正之方法取得，且被告在偵查中經檢察
    官初次訊問時就前開寄藏槍枝之犯行亦坦承不諱，從而，足
    認被告在警詢時及偵查初次訊問時之供述均係出於自由意志
    所為，再上開槍枝既在被告所坐沙發右大腿旁被起獲，被告
    對於其所居住之處所藏放有槍枝，實難諉為不知，其事後辯
    稱係為警查獲當時始得知前揭處所內有槍枝云云，顯不足採
    ，堪認被告已明知上開所受寄保管之物品係改造槍枝而仍為
    保管。
(四)、被告在偵查經通緝到案已稱：「扣案槍枝係劉舒雯寄放」等
    語。足見被告明知此事，而證人劉舒雯於原審雖證稱：「在
    被告住處扣到的那支槍是我放置的，那支槍原本是表弟楊智
    凱的，於93年10月間表弟跳樓自殺死了，去住外婆家時在整
    理楊智凱的房間時，就發現了那把槍，是在甲○○被查獲前
    一、二天，才那把槍放在甲○○住處的桌子下，因為怕小表
    弟會拿去玩，不敢把槍放在外婆家那邊，而自己有吸毒，也
    不可能把槍枝交給警察，就把槍帶出來，放到甲○○那裡，
    是把子彈用塑膠袋包著，將槍枝和子彈一起放在盒子，而甲
    ○○最小的女兒一直都跟我在一起，可能是我在放槍的時候
    被他看到，槍枝和子彈才會分開放，又我是把槍枝放在桌子
    下面，他的小孩不太敢去碰那張桌子，因為被告不太收毒品
    ，都直接放在桌面上，我想說另外二個大一點的小孩不會去
    碰那個桌子，就不可能去碰那個槍枝。而被告不知道我有放
    那支槍，我怕他會罵我」云云。於本院前審證稱：「（本案
    系爭槍枝為何出現在被告住處？）槍當時是在我身上，我放
    在他家，我幫他顧小孩，過了兩天就被警察查獲了，我帶槍
    過去她家並沒有告訴被告，我到了之後，被告就急著要出門
    ，從頭到尾都不知道我放槍在他家，我放在客廳桌下，被告
    被警察查獲的當天，我人並不在場，我不知道為什麼警察會
    說槍在沙發上，我是把槍放在客廳桌下的」等語。認為被告
    不知情，惟查，被告本身有三名稚子，依劉舒雯所述與被告
    三名子女親密，竟將槍枝及子彈隨意放置客廳桌子下，而不
    告知被告防範，是證人劉舒雯所述被告不知槍枝與常理違背
    ，其真實性可疑而難採信。至於本件槍枝為證人劉舒雯於93
    年11月10日將該改造手槍放置於被告住處，證人劉舒雯持有
    本件槍枝部分並經過臺灣板橋地方法院95年度訴字第62號判
    決有罪確定，有該判決在卷可查，該判決認定證人劉舒雯將
    本件槍枝於93年10月10日置放於被告住處，是起訴書所記載
    之93年10月11日下午4時許，應予以更正。
(五)、在被告住處所扣得之改造槍枝一支（含彈匣一個），經送內
    政部警政署刑事警察局鑑驗結果，認送鑑槍枝一支（槍枝管
    制編號：0000000000號），係由仿WALTHER廠PPK/S型半自動
    手槍製造之玩具手槍換裝土造金屬槍管而成之改造手槍，機
    械性能良好，可擊發適用子彈，認具殺傷力，有該局93年12
    月28日刑鑑字第0930228246號槍彈鑑定書在卷可稽，堪認前
    開改造槍枝確具有殺傷力甚明。
(六)、綜上，本件事證明確，被告犯行堪以認定，應依法論科。
三、論罪科刑部分：
(一)、被告行為後，前於94年2月2日修正公布之刑法，已自95年7
    月1日起施行，另刑法施行法亦於95年5月14日增訂該法第1
    條之1規定，並自95年7月1日施行。其中修正後刑法第2條之
    規定，乃係關於新舊法比較適用之準據法，其本身無關行為
    可罰性要件之變更，故於95年7月1日刑法修正施行後，如有
    涉及比較新舊法之問題，即應逕依修正後刑法第2條第1項規
    定，為「從舊從輕」之比較（最高法院95年度第8次刑事庭
    會議決議意旨參照）。
１、修正後刑法關於易服勞役之折算標準，刑法第42條第2項原
    規定：「易服勞役以一元以上三元以下折算一日。但勞役期
    限不得逾六個月」。參照被告行為時即修正前罰金罰鍰提高
    標準條例第2條前段（現已刪除）之規定，應就上開數額提
    高為一百倍折算一日，則被告行為時易服勞役之折算標準，
    係以銀元三百元即新台幣九百元折算一日。惟刑法修正後，
    刑法第42條第3項規定：「易服勞役以新台幣一千元、二千
    元、三千元折算1日。但勞役期限不得逾一年」，而因上開
    刑度經折算結果均未逾六個月之日數，比較新舊法結果，以
    修正後刑法第42條第3項前段之規定，較有利於被告，應依
    修正後刑法第2條第1項但書之規定，適用修正後刑法第42條
    第3項前段規定，就罰金部分諭知易服勞役之折算標準。
２、現行刑法第38條關於沒收從刑之規定，僅在該條第1項第3款
    增設「因犯罪所生之物」亦得沒收之規定，並為使適用更期
    明確，以符合現行實務之見解，將該條第2項、第3項所使用
    之「犯人」一詞，修正為「犯罪行為人」。則關於違禁物，
    無論依修正前、後刑法第38條第1項第1款規定，均得宣告沒
    收，是對被告而言，二者適用結果亦無不同，依刑法第2條
    第1項規定，應適用行為時之法律。
(二)、被告行為後，槍砲彈藥刀械管制條例於94年1月26日修正公
    布部分條文，於同年月28日生效，修正前該法第11條第4項
    規定為「未經許可，持有、寄藏或意圖販賣而陳列第一項所
    列槍砲者（同法第4條第1項第1款所稱其他可發射金屬或子
    彈具有殺傷力之各式槍砲），處一年以上七年以下有期徒刑
    ，併科新臺幣七百萬元以下罰金」，修正後該法刪除第11條
    之規定，於第8條第1項至第5項所列槍枝種類，增列同法第4
    條第1項第1款所定其他可發射金屬或子彈具有殺傷力之各式
    槍砲，並將第8條第4項修正為：「未經許可，持有、寄藏或
    意圖販賣而陳列第1項所列槍枝者（鋼筆槍、瓦斯槍、麻醉
    槍、獵槍、空氣槍或第4條第1項第1款所定其他可發射金屬
    或子彈具有殺傷力之各式槍砲），處三年以上十年以下有期
    徒刑，併科新臺幣七百萬元以下罰金」，經比較行為時法及
    裁判時法之結果，以適用行為時法較有利於行為人，依刑法
    第2條第1項但書之規定，是應適用行為時法即修正前槍砲彈
    藥刀械管制條例第11條第4項之規定處斷。
(三)、又槍砲彈藥刀械管制條例係將「持有」與「寄藏」為分別之
    處罰規定，則單純之「持有」，固不包括「寄藏」，但「寄
    藏」之受人委託代為保管，其保管本身所為之「持有」，既
    係「寄藏」之當然結果，法律上自宜僅就「寄藏」行為為包
    括之評價，不應另就持有予以論罪（74年度臺上字第3400號
    判例參照）。被告既係受劉舒雯之成年女子委託代為保管前
    開槍枝，並寄藏在其住處，核其所為，係犯修正前槍砲彈藥
    刀械管制條例第11條第4項未經許可寄藏可發射子彈具殺傷
    力之改造手槍罪，公訴人認被告係涉犯同條項持有改造手槍
    罪嫌，容有誤會，應予更正。
(四)、原審以被告罪證明確，依法論科固非無見，但查：(1)、系爭
    槍枝為劉舒雯所寄放（理由詳前所述），原判決認係案外人
    綽號阿松者所寄放尚與事實不符。(2)、被告行為後刑法第42
    條第2項於95年7月1日修正公布施行之刑法第42條第3項前段
    規定為：易服勞役以新台幣一仟元、二仟元或三仟元折算壹
    日」，比較修正前後之易服勞役折算標準，以修正後之規定
    較有利於行為人，則應依修正後第2條第1項後段規定適用修
    正後之刑法第42條第3項前段規定定其折算標準，原判決未
    及審酌，適用修正前第42條第2項前段諭知折算標準自有未
    洽。被告上訴否認犯罪固無足取，但原判決既有可議，自應
    撤銷改判。
(五)、爰審酌被告之素行、智識程度、犯罪之動機、目的、手段、
    危害之程度及犯罪後之態度等一切情狀，量處有期徒刑壹年
    ，併科罰金新台幣壹萬元，罰金如易服勞役以新台幣壹仟元
    折算壹日。被告犯罪時間係在96年4月24日以前，依中華民
    國96年罪犯減刑條例第2條第1項第3款規定，應予減其宣告
    刑二分之一。即有期徒刑部分，減為期徒刑陸月，併科罰金
    部分，減為併科罰金新台幣伍仟元，並諭知罰金如易服勞役
    以新台幣壹仟元折算壹日。
(六)、扣案之可發射子彈具殺傷力之仿華爾瑟廠PPK/S型半自動手
    槍製造之改造手槍壹支（含彈匣壹個，槍枝管制編號000000
    0000號），為違禁物，不問屬於犯人與否，應依刑法第38條
    第1項第1款宣告沒收。
據上論斷，應依刑事訴訟法第369條第1項前段、第364條、第299
條第1項前段，修正前槍砲彈藥刀械管制條例第11條第4項，刑法
第11條前段、第2條第1項後段、第43條第3項、第38條第1項第1
款，中華民國96年罪犯減刑條例第2條第1項第3款、第7條，判決
如主文。
本案經檢察官鄭富銘到庭執行職務。
中    華    民    國    97    年     2    月    19    日
                  刑事第十二庭  審判長法  官   蔡永昌
                                      法  官   陳榮和
                                      法  官   施俊堯
以上正本證明與原本無異。
如不服本判決，應於收受送達後十日內向本院提出上訴書狀，其
未敘述上訴之理由者並得於提起上訴後十日內向本院補提理由書
（均須按他造當事人之人數附繕本）。
                                      書記官   顧哲瑜
中    華    民    國    97    年     2    月    20    日
附錄：本案論罪科刑法條全文
修正前槍砲彈藥刀械管制條例第十一條
未經許可，製造、販賣或運輸第四條第一項第一款所稱其他可發
射金屬或子彈具有殺傷力之各式槍砲者，處五年以上有期徒刑，
併科新臺幣一千萬元以下罰金。
未經許可，轉讓、出租或出借前項所列槍砲者，處三年以上十年
以下有期徒刑，併科新臺幣七百萬元以下罰金。
意圖供自己或他人犯罪之用，而犯前二項之罪者，處無期徒刑或
七年以上有期徒刑，併科新臺幣一千萬元以下罰金。
未經許可，持有、寄藏或意圖販賣而陳列第一項所列槍砲者，處
一年以上七年以下有期徒刑，併科新臺幣七百萬元以下罰金。
第一項至第三項之未遂犯罰之。


司法院資訊處製作；財團法人民間司法改革基金會備份。
